【裁判字號】    95,簡上,78
【裁判日期】    951018
【裁判案由】    給付會款
【裁判全文】
臺灣彰化地方法院民事判決  95年度簡上字第78號
上  訴  人  甲○○
訴訟代理人  乙○○
被 上訴 人  丙○○
上列當事人間請求給付會款事件，上訴人對於中華民國95年5月3
日本院北斗簡易庭94年度斗簡字第204號第一審判決提起上訴，
本院於95年10月4日言詞辯論終結，茲判決如下：
    主  文
上訴駁回。
第二審訴訟費用由上訴人負擔。
    事實及理由
一、被上訴人起訴主張：上訴人於民國88年8月間邀被上訴人參
    加以上訴人為會首之互助會1會，期間自88年8月10日至91年
    7 月10日，約定每會為新台幣（下同）30,000元，含會首共
    36會，於每月10日開標，被上訴人均依約繳納會款。詎上訴
    人於89年7月10日停標，應給付被上訴人11會之會款共330,0
    00元，然僅給付75,600元，此係包括被上訴人之姊陳香代為
    簽收之收據所載15,000元在內，尚欠254,400元，屢經催討
    拒不給付。爰依合會之法律關係，請求上訴人給付前揭會款
    254,400元。
二、上訴人則以：停標後其將會款交付陳香，12,000元付了3次
    ，10,800元付了18次，後來又分3次共付了15,000元，總計
    給付被上訴人會款245,400元，僅欠84,600元未還，原審判
    決上訴人應給付被上訴人254,400元，自屬無理由等語，資
    為抗辯。
三、原審對於被上訴人之請求，判決上訴人全部敗訴，並依職權
    宣告假執行，上訴人不服提起上訴，並聲明：(1)原判決廢棄
    。(2)被上訴人在第一審之訴駁回。(3)第一、二審訴訟費用由
    被上訴人負擔。被上訴人則聲明：(1)上訴駁回。(2)第二審訴
    訟費用由上訴人負擔。
四、兩造不爭執事項：
  (1)上訴人於88年8月10日召集互助會，含會首共計36會，每會
    30,000元，被上訴人參加1會。
  (2)互助會於89年7月10日停標，停標前進行了11會，停標時積
    欠被上訴人會款330,000元。
五、爭執部分：
    上訴人現尚欠被上訴人會款多少？
    上訴人主張已經給付245,400元。
    被上訴人主張僅收到75,600元。
六、得心證之理由：
  (1)按當事人主張有利於己之事實者，就其事實有舉證之責任，
    民事訴訟法第277條前段定有明文。上訴人主張其已給付被
    上訴人會款245,400元之事實，既為被上訴人否認收受會款
    超過75,600元，上訴人自應就給付會款超過75,600元部分有
    利於己之事實，負舉證證明責任。
  (2)對此，上訴人固提出被上訴人之姊陳香簽收15,000元之收據
    1紙，並聲請訊問證人邱靜、丁○○為證。惟依上訴人提出
    之上開收據，陳香簽收之會款僅15,000元，自不足以證明上
    訴人給付會款超過75,600元。至於證人邱靜固到庭證稱：「
    會錢都是我兒子乙○○拿給我轉交給陳香的，我是拿到他家
    去，我去的時候他爸爸媽媽都在，我總共拿了21次給他，12
    ,000 元拿了3次，10,800元拿了18次，除了我之外還有我媳
    婦（即丁○○）也有拿去，我兒子有時也有拿去。」等語；
    證人丁○○雖亦到庭證稱：「我錢都拿給被上訴人的姊姊陳
    香，我拿會錢去的時候，只有陳香在家，陳香與丙○○沒有
    住在一起，我都拿10,800元總共有10幾次，其他是我媽媽拿
    去的。」等語。惟證人邱靜於原審時證稱「（問：總共付了
    多少會錢給原告？）都是我兒子拿給陳香，我不知道拿了多
    少錢給陳香，不知道拿了幾次給陳香。」，既證人邱靜於原
    審已證稱不知拿多少、幾次會錢給陳香，顯對此事已無甚記
    憶，及至本院審理時，時隔更久，其反而清楚記憶「12,000
    元拿了3次，10,800元拿了18次」，已與常理有違。又證人
    邱靜上開證詞與證人丁○○證稱拿10,800元（給陳香）總共
    有10幾次等語，就各人給付會錢之次數部分顯互相矛盾，更
    與上訴人所主張總計給付會款245,400元一節不符。再者，
    證人邱靜、丁○○與上訴人間分別為配偶、翁媳關係，情屬
    至親，難免偏頗，其等證詞又有上述前後不一及諸多互相矛
    盾、不符之處，足見係迴護上訴人之詞，自難採信，是證人
    邱靜、丁○○之證詞亦不足以採為有利上訴人之證據。
  (3)綜上所述，上訴人所提出之上開書證、人證，均無從證明其
    給付被上訴人會款超過75,600元，上訴人之舉證，顯有未足
    。從而，上訴人既未能舉證其給付被上訴人會款超過75,600
    元，則被上訴人依合會法律關係，請求上訴人給付會款254,
    400元（000000-00000），洵屬正當，應予准許。原審為上
    訴人敗訴之判決，並依職權為假執行之宣告，並無不合，上
    訴意旨指摘原判決不當，求予廢棄改判，為無理由，應予駁
    回。
七、據上論結，本件上訴為無理由，依民事訴訟法第436條之1第
    3項、第449條第1項、第78條，判決如主文。
中    華    民    國    95    年   10     月    18    日
                民事第二庭      審判長法  官  康弼周
                                      法  官  陳秋錦
                                      法  官  施錫揮
以上正本係照原本作成。
不得上訴。
中    華    民    國    95    年   10     月    18    日
                                      書記官  黃鏽金


司法院資訊處製作；財團法人民間司法改革基金會備份。
